【裁判字號】    99,簡上,186
【裁判日期】    990811
【裁判案由】    給付會款
【裁判全文】
臺灣臺北地方法院民事判決             99年度簡上字第186號
上  訴  人  甲○○
訴訟代理人  楊揚律師
被上訴人    乙○○
上列當事人間請求給付會款事件，上訴人對於中華民國99年1 月
20日臺灣臺北地方法院臺北簡易庭97年度北簡字第37865號第一
審判決提起上訴，本院99年7月14日於言詞辯論終結，判決如下
：
    主  文
上訴駁回。
第二審訴訟費用由上訴人負擔。
    事實及理由
一、被上訴人起訴主張：上訴人於民國95年2 月間參加以被上訴
    人為會首之合會，連會首共31會，會期自95年2月起至97年8
    月止，會款為每會新臺幣（下同）5 萬元，採外標制，約定
    於每月15日開標（下稱系爭合會），上訴人並於96年3 月15
    日（第14會）得標，得款171 萬8684元，上訴人得標後即應
    於每月繳付死會會款6萬7000元。詎上訴人自97年4月（被上
    訴人誤為96年4月）起即拒付會款，已積欠5個月會款共33萬
    5000元（計算式：每月6萬7000元×97年4月至同年8月共5個
    月＝33萬5000元）。為此爰依系爭合會之法律關係，請求上
    訴人給付上開會款，及其中6萬7000元部分自97年4月16日起
    ；其中6萬7000元部分自97年5 月16日起；其中6萬7000元部
    分自97年6月16日起；其中6 萬7000元部分自97年7月16日；
    其中6萬7000元部分自97年8月16日起，均至清償日止，按週
    年利率百分之5 計算之利息。原審以會單上所載繳交會費之
    日期乃得標後3 日內（每月17日）為據，判命上訴人給付被
    上訴人33萬5000元，及其中6萬7000元部分自97年4月18日起
    ；其中6萬7000元部分自97年5 月18日起；其中6萬7000元部
    分自97年6月18日起；其中6 萬7000元部分自97年7月18日；
    其中6萬7000元部分自97年8月18日起，均至清償日止，按週
    年利率百分之5計算之利息，並於本院請求駁回上訴。
二、上訴人則辯以：
  (一)上訴人係於94年10月間參加以被上訴人為會首所召集，每會
    5 萬元，採外標制，會員30人（不含會首）之合會。嗣上訴
    人於96年3月間以1萬7000元得標，上訴人即就爾後應繳之死
    會會款簽發均以上訴人為發票人，票號為AA0000000號至AA0
    000000號，面額各6 萬7000元，以中華銀行營業部（現為匯
    豐銀行忠孝分行）為付款人之支票共9 張交付被上訴人，並
    經被上訴人於上訴人持有之互助會單上載明簽收，同時附記
    「尚欠3 張支票」；97年1月至3月間，上訴人亦簽發每張面
    額6萬7000元，票號分別為AA0000000號、AA0000000號、AA0
    000000號之支票共3 張予被上訴人，是上訴人於得標後均已
    如期如數繳清會款。至被上訴人主張系爭合會係於95年2 月
    15日起會，故尾會至97年8 月方才終結，應由被上訴人就上
    開有利於己之事實提出證據以實其說。
  (二)原審判命上訴人應給付被上訴人33萬5000元，及其中6萬700
    0元部分自97年4月18日起；其中6萬7000元部分自97年5月18
    日起；其中6萬7000元部分自97年6月18日起；其中6 萬7000
    元部分自97年7月18日；其中6萬7000元部分自97年8 月18日
    起，均至清償日止，按週年利率百分之5 計算之利息，上訴
    人不服提起上訴，並聲明：
  1.原判決廢棄。
  2.被上訴人在第一審之訴駁回。
三、兩造不爭執事項：
  (一)上訴人參加被上訴人為會首之系爭合會，於96年3月以1萬70
    00元得標。
  (二)上訴人得標後共開立12張面額均為6 萬7000元之支票予被上
    訴人，並分別自96年4月起至97年3月止，按月兌付6 萬7000
    元之會款予被上訴人。
四、本件爭點：
    被上訴人主張上訴人就系爭合會於96年3 月得標後，尚積欠
    自97年4月起至同年8月止，共5 個月會款33萬5000元及利息
    ，是否有理由？
五、得心證之理由：
  (一)按當事人主張有利於己之事實者，就其事實有舉證之責任，
    民事訴訟法第277 條本文定有明文。查被上訴人請求上訴人
    給付所積欠之死會會款共33萬5000元及利息，自應先就系爭
    合會之會期、會員人數、會費、採內標或外標、上訴人得標
    之日期與金額、積欠死會會款之數額等情負舉證之責。
  (二)又被上訴人主張系爭合會會期自95年2月起至97年8月止，會
    員人數共31人（含會首），會費為每會5 萬元，採外標制，
    約定於每月15日開標，上訴人在96年3月以1萬7000元得標乙
    情，業據其提出會單為證（見上訴卷一第45頁），除會期之
    起迄日及會員人數為上訴人所否認，並以前詞置辯外，餘為
    上訴人所不爭，是本件首應審究者乃系爭合會會期之起迄日
    及會員人數。經查：
  1.觀諸被上訴人所提系爭合會會單，其上清楚載明該會單給付
    之對象為上訴人，會期係自95年2月15日起至97年8月15日止
    ，會員名單含會首共31 人，且有應給付上訴人得標金額171
    萬8684元之計算方式（以會員含會首共31人計算），與被上
    訴人開立之支票及匯款明細為佐（見上訴卷一第46頁至第47
    頁），更註明上訴人應開立死會會款6 萬7000元之支票共17
    張（以自96年4月起至97年8月止共17個月計算），是上訴人
    既確於斯時依被上訴人提供系爭合會會單上之計算方式收受
    得標金額無誤，應認被上訴人所主張之會員人數與會期為真
    。況依被上訴人所提會單觀之，被上訴人在交付此會單予96
    年3 月得標之上訴人時，業於會員名單處註明在上訴人得標
    前另有11人已得標，故往前推知，最初得標之訴外人林昕煜
    應係在「95年2 月」得標，而無何94年得標之可能，從而系
    爭合會之會期當自95年2 月起算，乃屬當然。至被上訴人縱
    有漏算95年12月會款一事，既上訴人於收受得標會款時未為
    爭執，此亦不影響系爭合會會期之推算，即不於此多加贅論
    。
  2.再者，併參系爭合會其他會員包含林昕煜、訴外人安家正及
    鄭振榮所提供之會單（見原審卷第329頁至第331頁），關於
    會期部分雖均記載自95年2月15日起至97年7月15日止，而與
    被上訴人所提會單之會期乃至97年8 月15日者不同；然此係
    因渠等之會員名單含會首後均為30人（其中林昕昱、安家正
    之會單上就會員名單人數尚未填齊，惟無礙係以含會首後共
    30人之認定），而被上訴人所提會單之會員名單含會首後則
    因多了上訴人共為31人，會期結束之月份自應延後一個月之
    故，當不得以此逕認被上訴人所提會單為假，反可藉此認系
    爭合會之會期確係自95年2 月15日起算，且會員人數含會首
    後共31人。
  3.另上訴人固舉其所持有之系爭合會會單，欲證明系爭合會之
    會期乃自94年10月起至97年3 月止（見上訴卷一第23頁）；
    然依上訴人所提之會單，其上載明給付會單之對象為訴外人
    陳秀芳，而非上訴人，且僅有13名會員之得標紀錄，與上訴
    人自承其在94年10月開始之會期下，於96年3 月得標，係第
    18標之情有間，上訴人就其已給付94年10月至95年1 月之會
    款等節復未舉實證以佐，實難僅憑上訴人所辯逕認系爭合會
    會期係自94年10月開始，上訴人之抗辯，並無理由。
  4.綜上，系爭合會之會員含會首人數為31人，會期則自95 年2
    月15日起至97年8月15日止。
  (三)基上，系爭合會之會期既係自95年2月15日起至97年8月15日
    止，兩造就上訴人得標後共開立12張面額均為6 萬7000元之
    支票予被上訴人，並分別自96年4月起至97年3月止，按月兌
    付6 萬7000元之會款予被上訴人等情又未爭執，則上訴人當
    應給付尚積欠被上訴人自97年4月起至同年8月止之死會會款
    共33萬5000元與利息。
六、綜上所述，被上訴人業已證明系爭合會之會期乃自95年2 月
    15日起至97年8月15日止，因上訴人自97年4月起即未給付每
    月之死會會款6 萬7000元，從而，被上訴人依系爭合會之法
    律關係，請求上訴人給付共33萬5000元及利息，洵屬有據，
    應予准許。是原審判命上訴人給付33萬5000元，併依系爭合
    會之約定，判命上訴人給付其中6萬7000元部分自97年4月18
    日起；其中6萬7000元部分自97年5 月18日起；其中6萬7000
    元部分自97年6月18日起；其中6萬7000元部分自97年7 月18
    日；其中6萬7000元部分自97年8月18日起，均至清償日止，
    按週年利率百分之5 計算之利息，於法並無不合。上訴意旨
    指摘原判決不當，求予廢棄改判，為無理由，應予駁回其上
    訴。
七、本件事證已臻明確，兩造其餘攻擊防禦方法與判決之結果不
    生影響，爰不另贅論，且上訴人於99年7 月14日言詞辯論終
    結後之同年月20日所提答辯狀，基於武器平等原則，自不在
    本件審酌之範圍，併此敘明。
八、據上論結，本件上訴為無理由，依民事訴訟法第449條第1項
    、第78條，判決如主文。
中    華    民    國    99    年    8    月     11    日
                  民事第二庭  審判長法  官  張松鈞
                                    法  官  黃呈熹
                                    法  官  羅郁婷
以上正本係照原本作成。
本判決不得上訴。
中    華    民    國    99    年    8     月    11    日
                                    書記官  楊婷雅

司法院資訊處製作；財團法人民間司法改革基金會備份。
